【裁判字號】    95,聲,911
【裁判日期】    951231
【裁判案由】    發還擔保金
【裁判全文】
台灣彰化地方法院民事裁定       95年度聲字第911號
聲  請  人  乙○○
相  對  人  甲○○
上列聲請人聲請發還擔保金事件，本院裁定如下：
    主      文
聲請駁回。
    理      由
一、本件聲請意旨略以：聲請人與相對人間假扣押事件，聲請人
    前曾依本院八十三年度全字第九七三號假扣押裁定，提供新
    台幣四十三萬四千七百元為擔保（本院八十三年度存字第一
    ○二○號提存事件）後，聲請扣押相對人所有之財產（本院
    八十三年度執全字第五五六號）；嗣經相對人聲請本院以八
    十五年度裁全字第一六五一號裁定限期起訴，惟本件聲請人
    未遵期起訴，始由本件相對人聲請撤銷上開假扣押裁定並確
    定（本院八十六年度裁全字第二五號），且撤銷該假扣押之
    執行程序（本院八十三年度全字第九七三號）在案。又聲請
    人發函催告相對人於文到二十一日內行使權利，然相對人迄
    今已逾二十日以上仍未行使，為此爰依民事訴訟法第一百零
    四條第一項第三款規定，聲請准予返還本件擔保金等語。
二、按訴訟終結後，供擔保人證明已定二十日以上之期間，催告
    受擔保利益人行使權利而未行使，或法院依供擔保人之聲請
    ，通知受擔保利益人於一定期間內行使權利並向法院為行使
    權利之證明而未證明者，法院應依供擔保人之聲請，以裁定
    命返還其提存物，民事訴訟法第一百零四條第一項第三款定
    有明文。另依同法第一百零六條，前開規定於其他依法令供
    訴訟上之擔保者準用之。查聲請人前揭主張固據提出本院八
    十三年度全字第九七三號民事裁定、八十三年度存字第一○
    二○號國庫存款收款書、八十五年度裁全字第一六五一號民
    事裁定、存證信函及掛號郵件收件回執等件為憑；惟揆諸上
    開法條規定之文義可知，供擔保人須已對受擔保利益人為合
    法之催告，始得依上開規定聲請法院裁定返還提存物，如所
    為催告不合法，即無從准許。又按大廈管理員固屬全體住戶
    之受僱人，惟大廈管理委員會則由大廈住戶所組成，其性質
    非屬法人，無法律上之人格，故管理員代收住戶文件，應由
    管理員簽名或蓋其私章始為合法，如僅蓋大廈管理委員會圖
    戳其送達不合法。經查，本件聲請人前揭催告相對人行使權
    利之存證信函雖由相對人所居住之大廈管理委員會代收，然
    觀諸聲請人提出之掛號郵件收件回執，其上僅蓋該大廈管理
    委員會收發章，並無管理員簽名或蓋其私章，實難認已對相
    對人為合法之送達，自未生合法催告之效力，殊與上開應裁
    定返還擔保金之規定未合。從而，聲請人聲請發還擔保金，
    應予駁回。
三、爰依上開規定，裁定如主文。
中      華      民      國  九十五  年十二月  三十一  日
                            民事第一庭  法  官  簡燕子
以上正本係照原本作成。
如對本裁定抗告應於送達後十日內向本院提出抗告狀。
中    華    民    國    96    年    1    月    2      日
                                        書記官  林嘉賢


司法院資訊處製作；財團法人民間司法改革基金會備份。
